臺灣高等法院刑事裁定　　　　　　　　　　　　　　九十一年度交抗字第九十五號
　　抗告人即
　　異議人即
　　受處分人　甲○○
右列受處分人因違反道路交通管理處罰條例案件，對於台灣板橋地方法院九十年度交
聲字第一○三四、一○四八號，中華民國九十年十二月二十八日裁定（原處分案號：
台北市交通事件裁決所北市裁三字第裁二二─ＡＸＸ００五八七０號及北市裁三字第
駕裁二二─ＡＸＸ００五八七一號），提起抗告，本院裁定如左：
    主  文
抗告駁回。
    理  由
一、按汽車駕駛人，駕駛汽車違反道路交通安全規則，因而肇事致人受傷者，吊扣其
    駕駛執照三個月至六個月。汽車駕駛人停車時，併排停車者，處新臺幣六百元以
    上一千二百元以下罰鍰。又汽車行駛，未隨車攜帶行車執照者，處汽車所有人新
    臺幣三百元以上六百元以下罰鍰。本條例有關車輛所有人之處罰，如應歸責於車
    輛駕駛人者，處罰車輛駕駛人。道路交通管理處罰條例第六十一條第三項、第五
    十六條第一項第六款、第十四條第二款、第八十五條第二項分別定有明文。另道
    路交通安全規則第一百十二條第一項第十款規定，汽車不得併排停車；同條項第
    十五款規定，停車向外開啟車門時，應注意行人、車輛、並讓其先行。
二、本件受處分人即異議人甲○○於民國九十年六月十日十三時三十分許，駕駛ＣＲ
    ─五五０三號自用小客車，在臺北市○○路○段四七二號前，因未隨車攜帶行照
    、併排停車，又於開啟車門時，應注意後方車輛而未注意，致車門撞及由江翰華
    騎乘駛至之車號ＰＦＦ─一四三號機車，江翰華因而受傷之事實，有臺北市政府
    警察局北市警交大字第ＡＸＸ００五八七０號、ＡＸＸ００五八七一號舉發違反
    道路交通管理事件通知單影本、道路交通事故調查報告表、交通事故談話紀錄表
    、交通事故分析研判表影本附卷可稽。原處分機關台北市交通事件裁決所乃依上
    開規定，對受處分人肇事致人受傷部分，吊扣駕駛執照三個月；併排停車部分，
    裁處罰鍰新臺幣九百元；未隨車攜帶行車執照部分，裁處罰鍰新臺幣三百元。原
    審法院審核相關卷證認原處分並無不當，予以駁回受處分人之異議，洵無不合。
三、受處分人抗告意旨略以：我係水都俱樂部之代客停車人員，當時並非併排停車，
    而是駕駛顧客車輛倒車，預備停到路邊停車格，但後面適有一台車也緊隨停在後
    面，就下車想請其禮讓，在開門前，有看後照鏡，確定沒有來車，才開啟車門，
    是因為江翰華車速太快及為了閃避後面車子才撞上我的車門。因我所停那部車是
    客戶的車子，當時不知道行照放在車上，本案發生時，我有問車主行照事，車主
    告知行照在車上，嗣因忙於疏導現場交通，故將行照之事忘卻，並非未帶行照，
    於現場所制談話筆錄並未承認未帶行照。又道路交通管理處罰條例第三條第一款
    道路，指公路、街道、巷衖、廣場、騎樓、走廊或其他供公眾通行之地方。同條
    第二款車道，指以劃分島、護欄或標線劃定道路之部分，及其他供車輛行駛之道
    路。停車格非屬道路，並非併排停車。而開啟車門肇事傷害部分，另經台灣士林
    地方法院檢察署偵查中，不應再處罰受處分人云云。
四、經查：(一)現場處理警員林威邵於原審結證：受處分人說他是泊車人員，所以未帶
    行照。（問：據當時受處分人說有車主當面說行照在車上有無此事？）當時並沒
    有看到車主，我只有看到併排停車。查值勤員警為交通執法人員，與受處分人並
    無仇怨，自無設詞誣陷，身觸偽證重罪之必要。受處分人為代客停車人員，代為
    駕駛停車，疏未向車輛所有人索取行車執照，係可歸責於受處分人，有關未隨車
    攜帶行照之處罰，依法應處罰駕駛之受處分人。(二)所謂併排停車，包含道路右側
    設有停車格，並停有他輛汽車而併排該車停車於外側車道者。本件肇事地點路邊
    停車格，均已停放有其他車輛，受處分人所駕ＣＲ─五五○三號自用小客車，係
    併排停車，其後尚可見另有二部車同時緊隨其後併排停車，參酌受處分人係代客
    停車人員，於警訊談話筆錄時亦自承係併排停車等語，有案發現場照片、交通事
    故談話紀錄表在卷可憑。又受處分人於原審訊問時稱：那個空的停車格，只有我
    後面那部車，才可以停得進去，我停車的地方離那個停車位比較遠，受到他阻擋
    停不進去，但因為是我先到，我下車為了討回那個停車位。顯見，當時停車位已
    因有他輛車停放，而受處分人為下車理論而併排停車（見原審卷第三十頁）。(三)
    受處分人併排停車於外側車道上，向外開啟車門時，應注意後方車輛，並讓其先
    行，而疏未注意，致於開啟車門時撞擊來車，有車損照片及事故現場圖在卷可按
    ，自係違反道路交通安全規則第一百十二條第一項第十款、第十五款之規定。按
    行政機關裁處吊銷駕駛執照之處分係屬行政罰，與受處分人過失傷害之刑罰不同
    ，不因受刑事制裁而得免除其行政罰。原裁定認事用法，均無不合。受處分人抗
    告，為無理由，應予以駁回。
五、據上論斷，應依道路交通管理處罰條例第八十九條、刑事訴訟法第四百十二條，
    裁定如主文。
中      華     民      國    九十一    年      二     月     二十六     日
                            臺灣高等法院刑事第五庭
                                審判長法  官  曾  德  水
                                      法  官  楊  貴  雄
                                      法  官  趙  功  恆
右正本證明與原本無異。
不得再抗告。
                                      書記官  孫  佩  琳
中      華     民      國    九十一    年      二     月     二十六     日
